臺灣臺南地方法院民事判決
109年度簡上附民移簡字第7號
原      告  梁鴻銘  

被      告  陳俊瑋  

上列當事人間因過失傷害案件，原告提起刑事附帶民事訴訟，請
求侵權行為損害賠償，經本院刑事庭裁定（106年度交簡上附民
字第9號）移送前來，本院於民國109年11月25日言詞辯論終結，
判決如下：
    主      文
被告應給付原告新台幣18,714元，及自民國109年8月5日起至清
償日止按年息百分之五計算之利息。
原告其餘之訴駁回。
訴訟費用由被告負擔百分之四，餘由原告負擔。
    事實及理由
一、原告主張：
（一）被告於民國108年2月2日10時32分許，騎乘車號000-000號
      機車，沿臺南市柳營區柳營路外側車道南往北行駛，於10
      時32分許，行經該路與建安街口時，理應注意車輛行駛時
      ，駕駛人應注意車前狀況，隨時採取必要之安全措施及行
      經無號誌之交岔路口，應減速慢行，作隨時停車之準備。
      而依當時情形，又無不能注意之情事，竟疏於注意，於通
      過上開交岔路口時，貿然行駛，未留意車輛，隨時為停車
      之準備，適同一時、地，有原告騎乘車號000-000號機車
      （下稱系爭機車）後載梁陳麗雲，由臺南市柳營區柳營路
      南往北車道路邊起駛，亦應注意車輛起駛前應顯示方向燈
      ，注意前後左右有無障礙或車輛行人，並應讓行進中之車
      輛行人優先通行。而依當時情形，又無不能注意之情事，
      竟疏於注意，未禮讓行進中之車輛，貿然自路邊起駛，由
      於雙方有上述之疏失，遂於交岔路口，發生碰撞，雙方之
      機車均倒地，被告受有右側肩胛骨脫臼、右側肱骨骨折、
      右側肩膀挫傷等傷害，原告受有右側足部擦挫傷、雙側膝
      部擦挫傷等傷害，梁陳麗雲受有頭部損傷、頸椎痛、鼻出
      血、左小腿挫傷等傷害（下稱系爭車禍事故）。
（二）原告年事較高，身體對系爭車禍事故之該注意事項之靈敏
      度較弱，非故意之行為。且原告平日只靠打零工及資源回
      收維持生計，無法提出薪資證明，但身負家庭重擔，需扶
      養91歲的父親及42歲中度弱智的孩子，爰依侵權行為損害
      賠償請求權，請求被告賠償原告之醫藥費新臺幣（下同）
      1,550元、系爭機車修理費4,500元、精神賠償25萬元，及
      訴外人梁陳麗雲之醫藥費1,692元、精神賠償25萬元。
（三）聲明：
　　⒈被告應給付原告507,742元，及自起訴狀繕本送達之翌日起
      至清償日止，按年利率百分之五計算之利息。
　　⒉前項判決請准供擔保宣告假執行。
二、被告方面：
（一）原告請求之醫藥費用裡面包括13張診斷證明書的費用，被
      告不同意給付12張診斷證明書的錢。
（二）原告請求之修車費，被告於準備程序稱同意給付，後於言
      詞辯論程序，稱不同意給付。
（三）原告請求之精神賠償，被告不同意給付。
（四）聲明：請求判決駁回原告之訴。
三、兩造不爭執之事實及爭執事項：
（一）兩造不爭執事實：
    ⒈被告於108年2月2日10時32分許，騎乘車號000-000號機車
      ，沿臺南市柳營區柳營路外側車道南往北行駛，於10時32
      分許，行經該路與建安街口時，理應注意車輛行駛時，駕
      駛人應注意車前狀況，隨時採取必要之安全措施及行經無
      號誌之交岔路口，應減速慢行，作隨時停車之準備。而依
      當時情形，又無不能注意之情事，竟疏於注意，於通過上
      開交岔路口時，貿然行駛，未留意車輛，隨時為停車之準
      備，適同一時、地，有原告騎系爭機車後載梁陳麗雲，由
      臺南市柳營區柳營路南往北車道路邊起駛，亦應注意車輛
      起駛前應顯示方向燈，注意前後左右有無障礙或車輛行人
      ，並應讓行進中之車輛行人優先通行。而依當時情形，又
      無不能注意之情事，竟疏於注意，未禮讓行進中之車輛，
      貿然自路邊起駛，由於雙方有上述之疏失，遂於交岔路口
      ，發生碰撞，雙方之機車均倒地，被告受有右側肩胛骨脫
      臼、右側肱骨骨折、右側肩膀挫傷等傷害，原告受有右側
      足部擦挫傷、雙側膝部擦挫傷等傷害，梁陳麗雲受有頭部
      損傷、頸椎痛、鼻出血、左小腿挫傷等傷害。
    ⒉系爭車禍事故經台南市車輛行車事故鑑定委員會鑑定肇事
      責任，以南鑑0000000案鑑定意見書認為：「梁鴻銘駕駛
      普通重型機車，起駛左轉未讓直行車先行，為肇事主因。
      陳俊瑋駕駛普通重型機車，無號誌、路口，未注意車前
      狀況，未減速慢行，為肇事次因。」（見臺灣臺南地方檢
      察署108年度營偵字第1537號偵查卷第29-32頁）。
    ⒊兩造因系爭車禍事故經本院刑事庭以109年度交簡字第945
      號、109年度交簡上字第91號刑事判決判處：「梁鴻銘犯
      過失傷害罪，處拘役肆拾日，如易科罰金，以新臺幣壹仟
      元折算壹日。陳俊瑋犯過失傷害罪，處拘役貳拾日，如易
      科罰金，以新臺幣壹仟元折算壹日。」確定。
（二）兩造爭執事項：
　　  原告主張被告因系爭車禍事故，不法侵害原告之身體健康
      ，乃依侵權行為損害賠償請求權之規定，請求被告賠償下
      列金額，是否有理由？
　　⒈原告之醫療費用1,550元、梁陳麗雲之醫療費用1,692元。
    ⒉系爭機車修理費4,500元。
　　⒊原告之慰撫金25萬元、梁陳麗雲之慰撫金25萬元。
四、得心證之理由：
（一）損害賠償責任之成立：
　　⒈原告主張被告於前揭時地駕駛675-DXY號機車，未注意車前
      狀況及減速慢行，致撞及原告系爭機車，造成原告人車倒
      地，原告受有受有右側足部擦挫傷、雙側膝部擦挫傷等傷
      害，梁陳麗雲受有頭部損傷、頸椎痛、鼻出血、左小腿挫
      傷等傷害等情，有診斷證明書及本院109年度交簡上字第9
      1號刑事判決為證（附民卷第23、25頁、本院卷第17-
　　　29頁），復經本院依職權調取上開過失傷害刑事案件全卷
      卷證核閱無誤，且為被告所不爭執（不爭執事項㈠），另
      原告所有之系爭機車受損，有車損照片、修車估價單、公
      路監理電子閘門機車車籍查詢單在卷（見警卷第32頁、本
      院卷第61-66頁、81頁），被告對此亦不爭執，是此部分
      事實堪可認定。
　　⒉按行經無號誌之交岔路口應減速慢行，作隨時停車之準備
      ；汽車行駛時，駕駛人應注意車前狀況及兩車並行之間隔
      ，並隨時採取必要之安全措施；道路交通安全規則第93條
      第1項第2款、第94條第3項分別定有明文。被告為汽車駕
      駛人，自應遵守上開規定，且系爭車禍事故發生當時天候
      晴、日間自然光線、柏油路面、乾燥無缺陷、視距復屬良
      好等情，有道路交通事故調查報告表㈠在卷（警卷第19頁
      ），客觀上並無不能注意情事，被告竟疏未注意及此，
　　　行經無號誌交岔路口，未注意車前狀況，未減速慢行，因
      而肇事，其有過失甚明；而臺南市車輛事故鑑定委員會鑑
      定意見亦認被告駕駛普通重型機車，行經無號誌路口，未
      注意車前狀況，未減速慢行，為肇事次因，有該會南鑑00
      00000案鑑定意見書可參（見臺灣臺南地方檢察署108年度
      營偵字第1537號偵查卷第29-32頁），益見被告就系爭事
      故之發生，應負過失責任，堪可認定。
　　⒊又原告騎乘系爭機車，行經無號誌肇事岔路口，起駛左轉
      未讓直行車先行，致發生撞擎事故，而有違道路交通安全
      規則第89條第1項第7款、第102條第1項第7款規定，對於
      系爭事故與有過失，前揭鑑定意見書也認原告駕駛普通重
      型機車，起駛左轉未讓直行車先行，為肇事主因。是原告
      於系爭車禍事故之發生亦有疏失，足可認定。
    ⒋本院審酌兩造各自上述過失之程度，以及肇致系爭車禍事
      故之原因，認原告、被告就系爭事故各應負擔百分之70、
      30之肇事責任。
（二）損害數額之認定：
      按因故意或過失，不法侵害他人之權利者，負損害賠償責
      任；汽車、機車或其他非依軌道行駛之動力車輛，在使用
      中加損害於他人者，駕駛人應賠償因此所生之損害；不法
      侵害他人之身體或健康者，對於被害人因此喪失或減少勞
      動能力，或增加生活上之需要時，應負賠償責任；不法侵
      害他人之身體、健康、名譽、自由、信用、隱私、貞操，
      或不法侵害其他人格法益而情節重大者，被害人雖非財產
      上之損害，亦得請求賠償相當之金額；民法第184條第1項
      前段、第191條之2前段、第193條第1項、第195條第1項前
      段分別定有明文。被告因前揭過失行為，致原告受有上開
      傷勢，以及系爭機車毀損之結果，則原告依前揭規定，請
      求被告賠償其所受損害，自屬於法有據。茲就原告請求賠
      償之項目及金額析述如下：
    ⒈醫療費用部分：
　　　⑴原告主張其因系爭車禍事故受有右側足部擦挫傷、雙側
        膝部擦挫傷，因而支出醫療費用1,550元（108年2月2日
        支出600元、108年7月18日支出100元、108年7月19日支
        出120元、108年7月25日支出130元、108年7月26日支出
        600元）等情，業據提出柳營奇美醫院收據6紙為據（見
        附民卷第29-37頁）。惟原告在108年2月2日急診支出之
        醫療費用為500元，有該收據在卷（見附民卷第29頁）
        ，原告請求逾500元之部分應屬無據。又查，診斷證明
        書係醫師就其診斷、治療病患結果，所出具之證明書；
        係為證明損害情形、程度或範圍所必要之方法。倘被害
        人因加害人之侵權行為受有損害，為向法院提起損害賠
        償訴訟，而支出診斷證明書費用，則侵害他人身體健康
        之行為與診斷證明書費用之支出，自具有相當因果關係
        ，而得請求賠償。因此，原告請求被告支付診斷證明書
        費用，自屬有據，惟該診斷證明書係為向法院證明其損
        害，一份即已足夠。原告在108年7月19日支出證明書費
        120元，有收據一紙可按（見附民卷第33頁），原告請
        求被告賠償自屬有據。原告再於108年7月26日支出600
        元之診斷證明書費用（見附民卷第37頁），該費用之支
        出即不能認與被告之侵害行為有因果關係，原告此部分
        之請求即無理由。綜上，原告得請求之醫療費用為850
        元（計算式：500+100+120+130=850）。
　　　⑵原告主張：訴外人梁陳麗雲因系爭車禍事故受傷，支出
        醫療費用1,692元，亦請求被告賠償云云，並提出自付
        費用同意書一紙、收據五紙為據。然查，上開收據均係
        訴外人梁陳麗雲所支出，有收據抬頭可按（見附民卷第
        29頁、第33-39頁）。原告非被害人，不得向被告請求
        該損失，原告此部分之主張為無理由。
　　　⑶綜上，原告得向被告請求之之醫療費用850元為有理由，
        逾此之請求為無理由。
　　⒉系爭機車修理費：
　　　⑴原告所有之系爭機車修復費用為4,500元（零件3,300元
        、工資1,200元等情，有原告提出之修車估價單在卷（
        見本院卷第61-66頁），被告對此亦不爭執，堪可採信
        。又按民事訴訟法第384 條所謂為訴訟標的之認諾，乃
        指被告對于原告依訴之聲明所為關于某法律關係之請求
        ，向法院為承認者而言，其承認須於言詞辯論時為之，
        始生訴訟法上認諾之效力（最高法院44年台上字第843 
        號判決參照）。被告雖於本院109年10月20日準備程序
        中表示：「（問：對於修車費用部分是否同意給付？）
        同意。」（見本院卷第56頁）。惟上開庭期乃本院受命
        法官行準備程序，並非合議庭之言詞辯論期日，且被告
        於本院109年11月25日言詞辯論期間仍聲明請求駁回原
        告之訴，足見非就訴訟標的為認諾，揆諸前開說明，被
        告並未對原告修車費用為認諾，先予敘明。
　　　⑵按物被毀損時，被害人除得依民法第196條請求賠償物被
        毀損所減少之價額，得以修復費用為估定之標準，但以
        必要者為限，例如：修理材料以新品換舊品，應予折舊
        （最高法院77年度第9次民事庭會議決議㈠參照）。系爭
        機車係西元2007年7月出廠，有公路監理電子閘門機車
        車籍查詢單在卷可按（見本院卷第81頁），原告所花費
        之修復費用，既係以新品材料為之，則原告以修理費作
        為損害賠償之依據時，自應將新品材料折舊部分予以扣
        除，始為合理。又依「營利事業所得稅結算申報查核准
        則」第95條第8項規定：「固定資產提列折舊採用定率
        遞減法者，以一年為計算單位，其使用期間未滿一年者
        ，按實際使用之月數相當於全年之比例計算之」，另依
        行政院所頒「固定資產耐用年數表」及「固定資產折舊
        表」之規定，機器腳踏車之耐用年數為3年，依定率遞
        減法每年折舊536/1000，但其最後一年之折舊額，加歷
        年折舊累計額，其總和不得超過該資產成本額之10分之
        9，再參酌財政部以94年12月30日財政部臺財稅字第094
        04585670號令修正發布之營利事業所得稅查核準則第95
        條第8項亦規定其殘值以10分之1為度。準此，系爭機車
        係西元2007年7月出廠，至本件車禍事故發生時即108年
        2月2日，已逾耐用年限，依前開說明，其最後1年之折
        舊額，加歷年折舊累計額，其總和不得超過該資產成本
        原額10分之9，爰以10分之9計算其折舊額。因此，上開
        零件費用之折舊金額為2,970元（即3,300元×0.9＝2,970
        元）應予扣除，原告得請求之機車零件費應為330元（
        即3300元-2970元＝330元），加計工資1,200元，共1,53
        0元；逾此範圍之請求，則無理由，不應准許。
　　⒊慰撫金部分：
      ⑴按慰藉金之賠償，以人格權遭受侵害，使精神上受有痛
        苦為必要，至其核給之標準固與財產上損害之計算不同
        ，惟非不可斟酌雙方身分、資力與加害程度，及其他各
        種情形核定相當之數額（最高法院51年台上字第223號
        判決參照）。
　　　⑵原告因被告之過失傷害行為受有右側足部擦挫傷、雙側
        膝部擦挫傷，於其身心必因而承受相當之痛苦，則原告
        本於侵權行為之法律關係，請求被告賠償其非財產上之
        損失，自屬有據。經查，原告係42年6月生，已婚，育
        有4個小孩，均已成年，目前做資源回收工作，108年度
        所得四筆、財產資料一筆；被告係79年1月生，大學畢
        業，未婚，目前做水電工作，108年度無所得、無財產
        ，此經兩造於本院109年度交簡字第945號刑事案件審理
        時陳明在卷（見該卷第80頁），並經本院依職權調取兩
        造之稅務電子閘門財產所得調件明細表核閱無誤（見本
        院卷第43-46頁）。本院斟酌兩造之教育程度、身分、
        地位、經濟能力，及原告因此所遭受精神上痛苦之程度
        等一切情狀，認原告請求被告賠償慰撫金25萬元，核屬
        過高，應以6萬元為適宜，逾此範圍之請求，則無理由
        。
　　　⑶原告主張：訴外人梁陳麗雲因系車禍事故受傷，爰請求
        被告賠償慰撫金25萬元云云。然查，「不法侵害他人之
        身體、健康、名譽、自由、信用、隱私、貞操，或不法
        侵害其他人格法益而情節重大者，被害人雖非財產上之
        損害，亦得請求賠償相當之金額。其名譽被侵害者，並
        得請求回復名譽之適當處分。前項請求權，不得讓與或
        繼承。但以金額賠償之請求權已依契約承諾，或已起訴
        者，不在此限。」民法第195條第1、2項訂有明文。訴
        外人梁陳麗雲人格法益受侵害之非財產上請求權，僅其
        本人得行使，原告請求被告向其賠償梁陳麗雲之慰撫金
        ，於法無據。
　　　⑷綜上，原告得向被告請求賠償之精神慰撫金為6萬元。
    ⒋據上所陳，原告得請求被告賠償醫療費用850元、機車修理
      費1,530元、精神慰撫金6萬元，總計62,380元。
（三）與有過失之認定：
    ⒈按損害之發生或擴大，被害人與有過失者，法院得減輕賠
      償金額，或免除之。民法第217條第1項定有明文。
    ⒉經查，原告與被告就系爭車禍事故同有肇事原因，原告、
      被告各應負擔百分之70、百分之30之肇事責任，已如前述
      ，則依前述規定，減輕被告百分之70之賠償金額，被告應
      賠償原告之金額為18,714元（計算式：62,380元×30％＝18,
      714元）。
（四）末按給付無確定期限者，債務人於債權人得請求給付時，
      經其催告而未為給付，自受催告時起，負遲延責任。其經
      債權人起訴而送達訴狀，或依督促程序送達支付命令，或
      為其他相類之行為者，與催告有同一之效力。遲延之債務
      ，以支付金錢為標的者，債權人得請求依法定利率計算之
      遲延利息。應付利息之債務，其利率未經約定，亦無法律
      可據者，週年利率為百分之五。民法第229條第2項、第23
      3條第1項前段及第203條定有明文。經查，本件損害賠償
      之債並無確定給付期限，依前開規定，本件既經原告提起
      刑事附帶民事訴訟而送達訴狀，與催告有同一效力，被告
      於受催告之翌日起負遲延責任；查本件原告就利息之起算
      日，係請求被告自刑事附帶民事起訴狀繕本送達被告之翌
      日（即109年8月5日，見附民卷第53頁送達證書）起算，
      則原告本於侵權行為之法律關係，請求被告應給付自109
      年8月5日起，至清償日止，按週年利率百分之五計算之遲
      延利息，核與上開規定並無違背，自無不合。
 五、綜上所述，原告本於侵權行為之法律關係，請求被告應給
     付原告18,714元，及自109年8月5日起至清償日止，按週年
     利率百分之五計算之利息，為有理由，應予准許。至原告
     逾此所為之請求，為無理由，應予駁回。又原告雖聲請供
     擔保請准宣告假執行，惟本件訴訟標的金額未逾150萬元，
     不得上訴最高法院，本院判決後即告確定，原告所為假執
     行之聲請核無必要，爰不另為准駁之諭知，附此說明。
 六、本件為判決之基礎已臻明確，兩造其餘之陳述及所提其他
     證據，經本院斟酌後，認為均與判決之結果無影響，自無
     庸逐一論述，併此敘明。
 七、各當事人一部勝訴、一部敗訴者，其訴訟費用，由法院酌
     量情形，命兩造以比例分擔或命一造負擔，或命兩造各自
     負擔其支出之訴訟費用。民事訴訟法第79條定有明文。查
     本件原告一部勝訴、一部敗訴，本院審酌兩造勝敗比例，
     爰確定兩造訴訟費用負擔比例如主文第三項所示。
 八、結論：本件原告之訴為一部有理由、一部無理由，依民事
     訴訟法第79條，判決如主文。
中　　華　　民　　國　　109 　年　　12　　月　　9 　　日
                民事第一庭    審判長法　官　林雯娟
                                    法　官　陳淑卿
                                    法　官　張麗娟
以上正本係照原本作成。
不得上訴。
中　　華　　民　　國　　109 　年　　12　　月　　9 　　日
                                    書記官  高培馨